【裁判字號】    97,訴,2325
【裁判日期】    980508
【裁判案由】    搶奪
【裁判全文】
臺灣臺北地方法院刑事判決              97年度訴字第2325號
公  訴  人  臺灣臺北地方法院檢察署檢察官
被      告  甲○○
                    （
上列被告因搶奪案件，經檢察官提起公訴（九十七年度偵字第
二二一九三號），本院判決如下：
    主  文
甲○○意圖為自己不法之所有，而搶奪他人之動產，處有期徒刑
壹年拾月。
    事  實
一、甲○○曾於民國九十一年間因強盜案件經臺灣桃園地方法院
    以九十一年度訴字第八五九號判決判處有期徒刑五年四月確
    定，又因竊盜案件經臺灣桃園地方法院以九十二年度易字第
    二二０號判決判處有期徒刑六月確定，上開二罪並經臺灣桃
    園地方法院以九十二年度聲字第一六二三號裁定定其應執行
    刑有期徒刑五年八月確定，復經臺灣新竹地方法院以九十六
    年度聲減字第六一五號裁定，減刑及定其應執行為有期徒刑
    五年五月，而於九十二年六月十四日入監，另因偽造文書等
    案件，經臺灣新竹地方法院以九十二年度訴字第三三四號判
    決判處有期徒刑一年六月確定，並經臺灣新竹地方法院以九
    十六年度聲減字第六一五號裁定，減為有期徒刑九月確定，
    並與上開二罪接續執行，甫於九十六年一月二十二日縮短刑
    期假釋出監，付保護管束，現仍於保護管束期間（九十八年
    六月五日始縮刑期滿）。詎其猶不知悛悔，竟於九十七年九
    月二十八日下午七時四十分許，在臺北市○○區○○街一號
    萬泰銀行提款機前，欲提款新臺幣（以下同）一千元，但因
    操作不慎提款機不但未吐出現鈔且沒收其郵局提款卡，致無
    法領錢而心生不悅，先徒手破壞提款機下方金庫鐵門未果（
    毀損部分未據告訴），而在同日下午八時二十分許，行經臺
    北市○○區○○街二二巷口，見戊○○獨自一人行走，且當
    時颱風天（薔蜜颱風，惟本件案發當時，客觀上尚未確有災
    害事實之發生）四下無人，燈火昏暗，竟意圖為自己不法之
    所有，利用與戊○○錯身時，趁戊○○倏然不備之際，猝然
    使用不法之腕力，從戊○○之後方徒手拉扯戊○○身上斜背
    之皮包，不料戊○○突然持手上之銀色雨傘向後猛戳，甲○○見狀即以右手阻擋，並將戊○○手中之雨傘搶下，得手後
    逃逸，戊○○遂呼喊搶奪，適見義勇為之路人乙○○、丙○○、黃培堯聞訊，隨後追捕甲○○，嗣經報警處理，並扣得
    上開遭甲○○搶奪之銀色雨傘一把後，始悉上情。
二、案經戊○○訴由臺北市政府警察局文山第二分局報告臺北地
    方法院檢察署檢察官偵查起訴。
    理  由
一、按被告以外之人於審判外之言詞或書面陳述，除法律有規定
    者外，不得作為證據，刑事訴訟法第一百五十九條第一項定
    有明文；另按被告以外之人於審判外之陳述，雖不符前四條
    之規定，而經當事人於審判程序同意作為證據，法院審酌該
    言詞陳述或書面陳述作成時之情況，認為適當者，亦得為證
    據；當事人、代理人或辯護人於法院調查證據時，知有第一
    百五十九條第一項不得為證據之情形，而未於言詞辯論終結
    前聲明異議者，視為有前項之同意；同法第一百五十九條之
    五規定甚明。本院據以認定被告甲○○犯罪事實之證據，部
    分屬於傳聞證據，然因被告及公訴人於本院言詞辯論終結前
    ，均未對於證據能力聲明異議，視為同意該等證據具備證據
    能力；本院審酌該等傳聞證據作成之情況，並無違法或不當
    情事，因而認為適當，依刑事訴訟法第一百五十九條之五規
    定，該等傳聞證據，均具備證據能力而均得作為證據，合先
    敘明。
二、訊據被告甲○○矢口否認有何搶奪之犯行，辯稱：當時因颱
    風天視線模糊，伊喝醉酒找不到路，伊只是要向告訴人戊○○問路，結果沒想到脫鞋突然斷掉，但沒有撞到告訴人，告
    訴人應該是被嚇到且警覺性很高就立即將雨傘丟掉云云。經
    查：
 (一) 被告於九十七年九月二十八日下午七時四十分許，在臺北市
    文山區○○街一號萬泰銀行提款機前，欲提款一千元，但因
    操作不慎提款機不但未吐出現鈔且沒收其郵局提款卡，致無
    法領錢而心生不悅，先徒手破壞提款機下方金庫鐵門未果等
    情，業經證人即萬泰銀行行員己○○、證人即保全公司人員
    范耕銘迭於警詢時證述綦詳（見臺灣臺北地方法院檢察署《
    下稱臺北地檢署》九十七年度偵字第二二一九三號偵查卷第
    二八頁至第三一頁），並均復於偵查中檢察官訊問時到庭具
    結證述屬實（見同上偵查卷第七八頁至第八０頁），復有中
    華郵政股份有限公司中壢郵局九十七年十一月六日函附之被
    告中壢郵局帳戶號碼0000000號帳戶開戶基本資料及
    往來明細、監視錄影器翻拍照片四紙、現場照片八紙、自提
    款機取出被告之取款卡過程翻拍照片三張、被告上開帳戶郵
    政儲金簿及提款卡影本、被告上開帳戶九十七年九月二十八
    日交易明細影本等件（見同上偵查卷第四五頁至第五二頁、
    第五八頁至第五九頁、第一００頁至第一０二之一頁）在卷
    可佐。
 (二) 而被告趁被害人不備之際，出手搶奪被害人皮包之犯行，業
    據告訴人戊○○於警詢中指訴及於偵查中檢察官訊問時以證
    人身分到庭結稱：伊於九十七年九月二十八日下午八時二十
    分左右，徒步於臺北市○○區○○街二二巷口，西往東方向
    行走，被告向伊打招呼後錯身走過，突然從後方將伊斜背到
    左側的皮包扯動，伊本能反應用雨傘往後反擊且大叫，被告
    可能怕被戳到就直接用右手抓住伊的雨傘，沒拉走伊的皮包
    ，伊趁被告鬆手之際，趕快跑到對面有亮燈的文具店找路人
    幫忙追捕被告，追捕過程中被告把傘丟在景華街二十號前等
    語甚詳（見同上偵查卷第一六頁至第一八頁、第七八頁至第
    八０頁），核與現場目擊並追捕被告之證人乙○○於警詢中
    證稱：伊於九十七年九月二十八日晚上八時十八分左右，於
    臺北市○○區○○街二二巷口，親眼目睹告訴人與被告貼身
    ，被告站於告訴人後方，且手執雨傘往後戳打被告並大聲喊
    叫，伊當時不確定告訴人是否遭搶，也不知是否為男女朋友
    吵架，後來看到被告手執雨傘由景華街二二巷往景中街步行
    而去，告訴人受到驚嚇後，並走到臺北市○○區○○街三七
    號前，我才問告訴人發生什麼事，告訴人稱其被搶了。當時
    證人即店家老闆丙○○也在店外，所以我請告訴人於原地等
    候隨即與證人丙○○一同快跑往景中街方向追捕嫌犯，追捕
    途中並看到嫌犯將告訴人的雨傘丟棄，並巧遇證人臺北市文
    山區景華里里長黃培堯，所以黃培堯就加入追捕嫌犯，嗣於
    臺北市○○區○○街一號附近，合力逮捕嫌犯並隨即打電話
    報警等語（見同上偵查卷第二五頁至第二七頁）；乙○○復
    於本院審理時到庭結證：當時是晚上，伊回家路上看到一男
    一女，以為是吵架，後來被告將雨傘拿走，伊是先聽到告訴
    人大叫，但伊不確定告訴人是否被搶還是吵架，後來告訴人
    走到伊前面，說其被搶走壹把傘，伊就去追被告，追的過程
    中，今日到庭之證人丙○○就跟伊一起追，後來追到隔一條
    巷子就看到被告，伊係認被告的穿著等語（見本院卷第八七
    頁反面、第八八頁）相符，此外，復經協助逮捕被告之證人
    丙○○於警詢中之證述及偵查中檢察官訊問時及本院審理中
    經具結後證稱：伊於九十七年九月二十八日下午八時二十分
    左右在伊住家聽見有人大叫，因告訴人稱係發生搶劫，伊即
    與證人乙○○幫忙追捕，途中遇到證人即里長黃培堯，因而
    三人合力將被告逮捕等語（見同上偵查卷第二二頁至第二四
    頁、第七八頁至八０頁，本院卷第八六頁反面至第八七頁反
    面）明確，及證人即臺北市文山區景華里里長黃培堯迭於警
    詢時證述及偵查中檢察官訊問時結稱：伊當時見到證人乙○○、丙○○快跑至伊面前，稱有穿黑色衣服之搶劫嫌犯經過
    ，伊隨即加入追捕等語（見同上偵查卷第一九頁至第二一頁
    、第七八頁至第八０頁）屬實，並有贓物領據保管單一紙足
    資佐證，是被告上開所辯：伊伊只是要向告訴人問路，結果
    沒想到脫鞋突然斷掉云云，顯與事實不符，委無可採。
 (三) 另查證人即為被告製作生理平衡檢測表之員警丁○○於本院
    訊問時雖結證稱：因當時被告全身酒氣，有點意識不清，所
    以對被告進行檢測及酒後生理平衡檢測表云云（見本院卷第
    八五頁反面），然證人丁○○亦於本院審理中結稱：被告當
    當時是自己簽名的，伊有解釋給被告聽，被告能瞭解，沒有
    意識不清，實際偵辦本案，被告都可以應答，無答非所問，
    也可以針對伊的問題答辯等語（見本院卷第八六頁），核與
    證人丙○○於本院審理時到庭具結證稱：被告當時沒有意識
    ，還可以跟伊對答說不是他等語（見本院卷第八七頁反面）
    ；證人乙○○於本院審理時亦結證稱；伊當時有跟被告對話
    ，問被告有無搶別人東西，當時被告的精神狀況不只可明確
    回答，且可以反搏伊的問題等語（見本院卷第八八頁）相符
    ，再審諸被告當時呼氣酒測值雖達每公升零點八二毫克，但
    員警對其所為之生理平衡檢測均屬正常，有被告酒精濃度測
    試表、生理平衡檢測表等件（見同上偵查卷第四一頁至第四
    六頁）在卷可憑，再核諸被告於本院審理之末，亦供承：伊
    以前就有喝過酒，喝完酒不會搶別人東西，本件當時以意識
    清晰，伊都清楚，與喝酒無關等語（見本院卷第八九頁反面
    ）。是本院認被告行為時，精神狀態正常，並無辨識能力欠
    缺或顯著減低之情形。又本件案發當時雖值薔蜜颱風侵臺期
    間，惟本件既無證據證明案發現場在客觀上確有災害事實之
    發生，自無從認定被告有趁災害之際而為上開犯行，均附此
    敘明。
 (四) 綜上所述，本件事證明確，被告犯行，洵堪認定，應予依法
    論科。
三、按，搶奪罪以乘人不及抗拒，公然掠取其財物為成立要件，
    雖掠奪之際或不免於暴行，然與強盜罪之暴行，必須至使人
    不能抗拒之情形，迥然有別。搶奪與強盜雖同具不法得財之
    意思，然搶奪係乘人不備，公然掠取他人之財物，如施用強
    暴脅迫，至使不能抗拒而取其財物或令其交付者，則為強盜
    罪，有最高法院三十二年上字第二一八二號判例、六十四年
    臺上字第一一六五號判例意旨，可資參照，又按，既遂與未
    遂之區別，應以已否移入自己權力支配之下為標準，若已將
    他人財物移歸自己所持，即應成立既遂罪，至其後將已所得
    之物遺棄逃逸，仍無妨於既遂罪之成立（最高法院十七年上
    字第五０九號判例意旨參照）。核被告甲○○所為，係犯刑
    法第三百二十五條第一項之搶奪罪。被告趁告訴人不備之際
    ，著手行搶，搶奪告訴人之皮包、雨傘，係於密接之時、地
    實施之，且侵害同一之法益，各行為之獨立性極為薄弱，依
    一般社會健全觀念，難以強行分割，在刑法評價上，以視為
    數個舉動之接續施行，合為包括之一行為予以評價，較為合
    理，應成立接續犯，僅論以一罪（最高法院八十六年臺上字
    第三二九五號判例意旨參照），而被告雖未搶得告訴人之皮
    包，然既已搶奪告訴人之雨傘得手，其搶奪犯行即已既遂，
    雖其事後將所得之雨傘棄置，揆諸前開判例意旨及說明，仍
    無妨其搶奪既遂之犯行，是應論以一搶奪既遂罪。公訴意旨
    認被告所為係犯刑法第三百二十五條第三項、第二項之搶奪
    未遂罪，尚有未洽，惟起訴之基本事實相同，且刑法第三百
    二十五條第三項僅為未遂犯應予處罰之規定，而其罪刑，仍
    以同條第一項為根據，是未遂並非獨立之犯罪，僅係犯罪狀
    態，尚不生變更起訴法條之問題，故本件自無庸變更起訴法
    條（最高法院四十八年臺上字第七三一號判例意旨參照）。
    另起訴書雖載有被告以右手猛勒住告訴人頸部徒手行搶等語
    ，然此為被告堅決否認，且被告將告訴人脖子勒住之事實，
    除告訴人片面指訴外，別無積極證據足資證明，況依當時情
    狀，被害人既能以手上之雨傘向後猛戳被告，自尚難逕認被
    告已達施強暴至被害人不能抗拒程度，附此敘明。爰審酌被
    告曾於九十一年間因強盜案件經臺灣桃園地方法院以九十一
    年度訴字第八五九號判決判處有期徒刑五年四月確定，又因
    竊盜案件經臺灣桃園地方法院以九十二年度易字第二二０號
    判決判處有期徒刑六月確定，上開二罪並經臺灣桃園地方法
    院以九十二年度生字第一六二三號裁定定其應執行刑有期徒
    刑五年八月確定，復經臺灣新竹地方法院以九十六年度聲減
    字第六一五號裁定，減刑及定其應執行為有期徒刑五年五月
    ，而於九十二年六月十四日入監，另因偽造文書等案件，經
    臺灣新竹地方法院以九十二年度訴字第三三四號判決判處有
    期徒刑一年六月確定，並經臺灣新竹地方法院以九十六年度
    聲減字第六一五號裁定，減為有期徒刑九月確定，並與上開
    二罪接續執行，甫於九十六年一月二十二日縮短刑期假釋出
    監，付保護管束，現仍於保護管束期間乙情，有臺灣高等法
    院被告前案紀錄表（見本院卷第四頁至第十二頁）在卷可按
    ，素行不佳，且現仍在保護管束期間，猶不知悛悔，正值壯
    年卻不思以正當途徑獲得財物，為求得款花用，竟行搶以滿
    足其一己私欲，犯後又飾詞圖卸，再衡諸其上開犯行，造成
    夜間返家女子，心生恐懼，嚴重危害社會秩序，並使告訴人
    深受驚嚇、身心受創，惟念其搶得財物之價值尚屬輕微等一
    切情狀，量處如主文所示之刑。至公訴人就被告所犯之搶奪
    罪求處有期徒刑二年六月，經本院審酌全案被告犯罪情節、
    手段、所得財物價值微薄，且已發還告訴人，告訴人尚未受
    實際財物損害，認稍顯過重，因認以量處上開如主文所示之
    刑為適當，附此敘明。另扣案之銀色雨傘一把，為告訴人所
    有，且業已發還與告訴人，有卷附之贓物認領保管單（見同
    上偵查卷第四三頁）可稽，自無庸為沒收之諭知，併予指明
    。
據上論斷，應依刑事訴訟法第二百九十九條第一項前段，刑法第
三百二十五條第一項，判決如主文。
本案經檢察官林冠佑到庭執行職務。
中    華    民    國    98    年    5    月     8     日
                      刑事第五庭  審判長 法 官  黃程暉
                                         法 官  李宜娟
                                         法 官  鄭昱仁
上正本證明與原本無異。
如不服本判決應於收受送達後10日內向本院提出上訴書狀，並應
敘述具體理由；其未敘述上訴理由者，應於上訴期間屆滿後20日
內向本院補提理由書（均須按他造當事人之人數附繕本）「切勿
逕送上級法院」。告訴人或被害人如對於本判決不服者，應具備
理由請求檢察官上訴，其上訴期間之計算係以檢察官收受判決正
本之日期為準。
                                         書記官 宋德華
中    華    民    國    98    年    5    月     8     日
附錄本案論罪科刑法條
中華民國刑法第325條
（普通搶奪罪）
意圖為自己或第三人不法之所有，而搶奪他人之動產者，處 6 月
以上 5 年以下有期徒刑。
因而致人於死者，處無期徒刑或 7 年以上有期徒刑，致重傷者，
處 3 年以上 10 年以下有期徒刑。
第 1 項之未遂犯罰之。


司法院資訊處製作；財團法人民間司法改革基金會備份。
